【裁判字號】    88,簡上,100
【裁判日期】    890728
【裁判案由】    違反能源管理法
【裁判全文】
臺灣高雄地方法院刑事判決                        八十八年度簡上字第一號
    上  訴  人  臺灣高雄地方法院檢察署檢察官
    被      告  甲○○
右上訴人因被告違反能源管理法案件，不服本院岡山簡易庭中華民國八十八年六月十
四日第一審判決（八十八年度岡簡字第一○六號）聲請案號（八十八年度偵字第六四
七六號）提起上訴，本院管轄之第二審合議庭判決如左：
    主      文
原判決撤銷。
甲○○未經許可而經營中央主管機關指定之能源產品之銷售業務，處有期徒刑伍月，
如易科罰金，以參佰元折算壹日。
扣案之符合「柴油」規格之油品捌萬貳仟公升、加油機貳部、油槽貳個均沒收。
    事  實
一、甲○○明知柴油係中央主管機關指定之能源產品，未經許可不得經營銷售之，仍
    基於銷售得利之犯意，首先於民國八十八年一月上旬某日起至同年二月二十二日
    止，在高雄市○鎮區○○路明正東巷貨櫃車停車場內，將每公升新台幣（下同）
    七元之價格，向台中市○○路上一輛油罐車所購入之柴油，以每公升七元五角之
    價格出售柴油予不特定之貨櫃車駕駛人，而未經經濟部之許可，經營中央主管機
    關指定為能源產品柴油之銷售業務。嗣於八十八年二月二十二日下午五時二十分
    許，適甲○○（原審誤載為黃廷郎）駕駛車號ＫＸ─九一七號曳引車裝載柴油至
    上址處販售柴油予黃廷郎，為警當場查獲，並扣得柴油五千公升。
二、甲○○又基於前開銷售得利之犯意，自八十八年七月一日起至同年月九日止，在
    高雄縣仁武鄉○○路三九五巷口，將自綽號「老李」之不詳姓名年籍之成年男子
    處以總價四十萬元之代價所購得之柴油，以每公升十元之價格販售予不特定人，
    而未經許可經營能源產品柴油之銷售業務。嗣於八十八年七月九日下午十六時許
    ，在上址處為警查獲甲○○正販售柴油予貨車駕駛人羅世界，當場並扣得柴油四
    萬八千公升、加油機一部。
三、甲○○復承前之銷售得利犯意，自八十八年十一月十五日下午十六時至八十八年
    十一月二十二日十三時三十分止，在高雄縣仁武鄉○○路四十三之三十三號旁，
    將向不詳姓名年籍之人所購得之柴油，以每公升八‧八元之價格販售予不特定人
    ，而未經許可經營能源產品柴油之銷售業務。嗣於八十八年十一月二十二日十六
  時三十分，在上址處，為警查獲甲○○正為車號ＫＸ─九八二號大貨車加油，販
    售柴油予駕駛人李冠龍。當場並扣得油槽二座、加油機一部及柴油二萬九千公升
    。
四、案經高雄縣警察局鳳山分局、高雄市政府警察局左營分局、高雄縣警察局岡山分
    局分別報請臺灣高雄地方法院檢察署檢察官偵查起訴及移送併辦。
    理  由
一、右揭犯罪事實，除第三次查獲之油品，被告否認係「柴油」之能源產品，辯稱：
    該油為向中油公司購入之乾洗油，與一般供貨車使用之柴油不同云云外，餘均供
    認不諱，惟被告於八十八年十一月二十二日（即第三次）被查獲之油品經送鑑驗
    後，該油品經中油煉製研究所化驗結果符合能源管理法第一章第二條第一項所稱
    「石油及其產品」其本質雖未符合經濟部經八八能字第八八四六二二一九號公告
    能源產品認定基準之「柴油」規範之第一項規格，但加入車中用之於壓縮著火式
    內燃機作為燃料時即符合「柴油」之第三項規格，此有經濟部取締違法經營油品
    會報執行小組高雄執行分組高處八八高執字第八八一二○六三六號函附卷可稽，
    且被告經查獲時正為李冠龍所駕駛之ＸＫ─九八二號大貨車加油（油槍放在油口
    上），已經被告及李冠龍於警訊中供認無誤，且有照片四張在卷可稽，顯然將該
    油品加入車中之內燃機所用，依上開說明，該油品應認為係柴油無訛，並非乾洗
    油而已，被告所提出之中油公司購油證明，雖記明購入乾洗油三萬公升，但不能
    證明即係扣油品之證明，況縱認係乾洗油，既已銷售汽車使用，已可認為係柴油
    。是被告所販售之油品仍屬能源管理法所規定未經許可不得販售之能源產品，所
    辯純屬避重就輕之詞，不足採信，至被告於警訊中所辯第三次查獲油品，係以每
    公升八‧八元購入，再以每公升八‧八元與郭平和（可能是李冠龍的老闆）交換
    ，並非販售等情。查本件查獲之油品達二萬九千公升，又有加油槍及加油機，若
    非營利銷售，豈有設置如此油庫及加油機具之理，所辯僅交換油品，並未銷售等
    語，與常情不符，顯不足採。被告銷售能源產品犯行，並經證人黃廷郎、羅世界
    、李冠龍於警訊中證述綦詳，所販賣之油品均屬能源管理法第一章第二條第一項
    所稱之「石油及其產品」，前二次被查扣之油品並均符合經濟部公告能源產品認
    基準之「柴油」規範，此有經濟部取締違法經營油品會報執行小組高雄執行分組
    函三紙附卷足參，此外復有所扣三次油品合計八萬二千公升、加油機二部、油槽
    二個足資佐證，本件事證明確，被告犯行堪以認定。
二、核被告所為，係犯能源管理法第二十條之一之未經許可經營中央主管機關指定之
    能源產品銷售業務。公訴人就被告於八十八年七月至九月間、八十八年十一月十
    五日至同年月二十二日之銷售柴油之行為，雖未及起訴，惟因與已起訴之銷售柴
    油之行為部分有實質一罪之關係，為起訴效力所及，本院自應併予審判，附此敘
    明。原審就被告自八十八年一月上旬某日起至同年二月二十二日止之銷售能源產
    品犯行予以論罪科刑，固非無見，惟就被告八十八年七月至九月間、八十八年十
    一月十五日至同年月二十二日之犯行，未及審酌，仍屬無可維持，上訴意旨指摘
    原判決不當，為有理由，應由本院予以撤銷改判，爰審酌被告屢次經警方查獲犯
    行，明知所為已觸犯刑章，猶續行犯罪行為，無視刑責追訴，惟審理中坦認大部
    犯行，認尚有悔意等一切情狀，量處如主文所示之刑，並諭知易科罰金之折算標
    準。所扣油品部分應依能源管理法第二十條之一後段宣告沒收。加油機二部、油
    槽二個，係屬被告所有供犯罪所用之物，業據其供明在卷，應依刑法第三十八條
    第一項第二款之規定宣告沒收。
據上論斷，應依刑事訴訟法第四百五十五條之一第一項、第三項、第三百六十四條，
第三百六十九條第一項前段、二百九十九條第一項前段，能源管理法第二十條之一，
刑法第十一條、第四十一條、第三十八條第一項第二款，罰金罰鍰提高標準條例第二
條判決如主文。
本件經檢察官鍾忠孝到庭執行職務。
中      華      民      國    八十九    年      七      月    二十八    日
                                臺灣高雄地方法院刑事第三庭
                                    審判長法  官    宋明中
                                          法  官    涂裕洪
                                          法  官    古振暉
右正本證明與原本無異。
不得上訴。
                                          書記官    馮欽鳳
中    華    民    國      八十九      年      八      月      一      日
附錄本案論罪科刑法條全文
能源管理法第二十條之一
未經許可而經營中央主管機關指定之能源產品之輸入、輸出、生產、銷售業務者，處
一年以下有期徒刑、拘役或科或併科新臺幣三十萬元以下罰金，並得沒收其輸入、輸
出、生產、銷售之產品。


司法院資訊處製作；財團法人民間司法改革基金會備份。
